臺灣臺北地方法院刑事判決　　　　九十四年度訴字第四四一號
公　訴　人　臺灣臺北地方法院檢察署檢察官
被　　　告　乙○○
上列被告因違反槍砲彈藥刀械管制條例案件，經檢察官提起公訴
（九十三年度偵字第一三九０一號），本院判決如下：
    主  文
乙○○未經許可，持有可發射子彈具有殺傷力之改造手槍，累犯
，免刑。扣案之仿GLOCK廠半自動手槍製造之金屬玩具手槍更換
土造金屬槍管而成之改造手槍壹支（含彈匣壹個，槍枝管制編號
：0000000000號）及改造子彈壹顆均沒收。
    事  實
一、乙○○前於民國九十年間因違反毒品危害防制條例案件，經
    本院以九十年度簡字第九０八號判處有期徒刑四月確定，經
    送監執行，於九十二年二月十一日執行完畢。猶不知悔改，
    於九十三年八月二日上午五時許，在臺北縣新店市○○路五
    四號旁鐵皮屋住處，由其遠房親戚丙○○（未據起訴）將可
    發射子彈具有殺傷力之仿GLOCK廠半自動手槍製造之金屬玩
    具手槍更換土造金屬槍管而成之改造手槍一支（含彈匣一個
    ，槍枝管制編號：0000000000號）及玩具金屬彈
    殼加裝直徑約八釐米之金屬彈頭而成之改造子彈二顆，交與
    乙○○。詎乙○○明知未經許可，不得持有可發射子彈具有
    殺傷力之槍枝及子彈，竟基於持有之犯意，未經許可，收受
    該等槍彈，並將之置放於前開住處床板後方而持有之。嗣於
    同日下午八時三十分許，員警甲○○前往上開乙○○住處時
    ，乙○○主動向員警供承上情而自首，並報繳其持有之前開
    全部槍彈。
二、案經臺北縣政府警察局新店分局報請臺灣臺北地方法院檢察
    署檢察官偵查起訴。
    理  由
一、前揭事實，業據被告乙○○於本院審理時坦承不諱（見本院
    九十四年八月三日審判筆錄），並經證人即查獲員警甲○○
    於本院審理時證述屬實（見本院九十四年六月二十二日審判
    筆錄），且有前開手槍一支及子彈二顆扣案可資佐證。而該
    手槍一支（槍枝管制編號：0000000000號）及子
    彈二顆經送鑑驗結果，認該手槍係由仿GLOCK廠半自動手槍
    製造之金屬玩具手槍更換土造金屬槍管而成之改造手槍，機
    械性能良好，可擊發適用子彈，具殺傷力，而子彈二顆均係
    由玩具金屬彈殼加裝直徑約八釐米之金屬彈頭而成之改造子
    彈，經取樣一顆試射結果為可擊發，而具殺傷力，此有內政
    部警政署刑事警察局九十三年八月十一日刑鑑字第０九三０
    一六００００號槍彈鑑定書附卷可稽（見偵字卷第四八至五
    ０頁）。本件事證明確，被告犯行洵堪認定，應予依法論科
    。
二、查被告行為後，槍砲彈藥刀械管制條例業於九十四年一月二
    十六日修正公布，原條文第十一條第四項修正為第八條第四
    項，並將法定刑由「一年以上七年以下有期徒刑，併科新臺
    幣七百萬元以下罰金」，修正為「三年以上十年以下有期徒
    刑，併科新臺幣七百萬元以下罰金」，比較修正後槍砲彈藥
    刀械管制條例第八條第四項及修正前同條例第十一條第四項
    之規定，以修正前之舊法之規定有利於被告，依刑法第二條
    第一項但書之規定，自應適用修正前之槍砲彈藥刀械管制條
    例第十一條第四項規定論處。再按修正前之同條例第四條所
    列之槍砲、彈藥，依該條例第五條規定，非經中央主管機關
    許可，不得製造、販賣、運輸、轉讓、出租、出借、持有、
    寄藏或陳列。被告未經許可持有之前開改造手槍及改造子彈
    ，分別係屬修正前同條例第四條第一項第一款所稱之其他可
    發射子彈具有殺傷力之槍砲及同項第二款之彈藥。核其所為
    ，係犯修正前該條例第十一條第四項之未經許可持有其他可
    發射子彈具有殺傷力之改造手槍、第十二條第四項之未經許
    可持有子彈罪。其以一行為觸犯前開二罪名，為想像競合犯
    ，依刑法第五十五條之規定，應從一重之未經許可持有其他
    可發射子彈具有殺傷力之改造手槍罪論處。再查被告前於九
    十年間因違反毒品危害防制條例案件，經本院以九十年度簡
    字第九０八號判處有期徒刑四月確定，於九十二年二月十一
    日執行完畢，此有卷附之臺灣高等法院被告前案紀錄表可按
    （見本院卷），其於五年以內再犯有期徒刑以上之罪，為累
    犯，依刑法第四十七條規定，加重其刑。又其於犯罪未經發
    覺前，主動向員警供承上情，並報繳前開槍彈等情，業據證
    人甲○○於本院審理時證述屬實（見本院九十四年六月二十
    二日審判筆錄），係對於未發覺之犯罪，表示願接受裁判之
    意，並報繳其持有之全部槍砲、彈藥，依槍砲彈藥刀械管制
    條例第十八條第一項前段及刑法第六十六條自首之規定，減
    輕或免除其刑。惟按槍砲彈藥刀械管制條例第十八條第二項
    規定「前項情形，於中央主管機關報經行政院核定辦理公告
    期間自首者，免除其刑。」內政部據此於九十三年六月二十
    八日以臺內警字第０九三一０三六００號公告，自首免除其
    刑規定為「自九十三年七月一日起至九月三十日止，有槍砲
    彈藥刀械管制條例第七條至第十條之情形（指當時之條文，
    下同），而於上述期間內自首，並報繳其持有之全部槍砲、
    彈藥、刀械者，或已移轉持有而據實供述全部槍砲、彈藥、
    刀械之來源或去向，因而查獲者。」雖未包括同條例第十一
    條之情形，然於公告事項第三項又規定「自首報繳槍砲彈藥
    刀械種類：本條例第四條第一項所列槍砲、彈藥、刀械及槍
    砲、彈藥主要組成零件、經中央主管機關依同項第三款後段
    所公告查禁之各式刀械。」據此，則自首報繳而有同條例第
    十一條至第十五條之情形者，是否仍不屬該公告免除其刑之
    範圍，解釋上即非無疑。惟縱上開公告確僅指有同條例第七
    條至第十條之情形為限，然舉重明輕，則情節較輕之情形，
    更應予以免除其刑始合法、合理、合情。是本件被告既係於
    上開公告期間自首報繳其持有之全部槍、彈，顯然於適用同
    條例第十八條第一項前段時，亦以免除其刑為適當（見本院
    卷附臺灣高等法院九十四年度上訴字第一三二二號判決意旨
    參照），自應為被告免刑之諭知。扣案之改造手槍一支（含
    彈匣一個，槍枝管制編號：0000000000號）及改
    造子彈一顆，係違禁物，爰依刑法第三十八條第一項第一款
    規定宣告沒收。至送鑑驗時試射之改造子彈一顆，既因試射
    擊發而不具殺傷力，已非違禁物，且又非被告所有，自無從
    宣告沒收，併此敘明。
據上論斷，應依刑事訴訟法第二百九十九條第一項但書，修正前
槍砲彈藥刀械管制條例第十一條第四項、第十二條第四項、第十
八條第一項前段，刑法第二條第一項但書、第十一條前段、第五
十五條、第四十七條、第三十八條第一項第一款、第三十九條，
判決如主文。
本案經檢察官黃紋綦到庭執行職務
中　　華　　民　　國　九十四　年　　八　　月　　十九　日
　　　　　　　　　刑事第八庭審判長法　官　陳德民
                                  法  官  孫曉青
                                  法  官  陳芃宇
以上正本證明與原本無異。
如不服本判決，應於判決送達後十日內，向本院提出上訴狀。
　　　　　　　　　　    　　　　　書記官　周小玲
中　　華　　民　　國　九十四　年　　八　　月　　十九　日
附錄本案論罪科刑法條全文：
修正前槍砲彈藥刀械管制條例第11條
未經許可，製造、販賣或運輸第4條第1項第1款所稱其他可發射
金屬或子彈具有殺傷力之各式槍砲者，處5年以上有期徒刑，併
科新臺幣00000000元以下罰金。
未經許可，轉讓、出租或出借前項所列槍砲者，處3年以上10年
以下有期徒刑，併科新臺幣0000000元以下罰金。
意圖供自己或他人犯罪之用，而犯前2項之罪者，處無期徒刑或
7年以上有期徒刑，併科新臺幣00000000元以下罰金。
未經許可，持有、寄藏或意圖販賣而陳列第1項所列槍砲者，處
1年以上7年以下有期徒刑，併科新臺幣0000000元以下罰金。
第1項至第3項之未遂犯罰之。
修正前槍砲彈藥刀械管制條例第12條
未經許可，製造、販賣或運輸子彈者，處1年以上7年以下有期徒
刑，併科新台幣0000000元以下罰金。
未經許可，轉讓、出租或出借子彈者，處6月以上5年以下有期徒
刑，併科新台幣0000000元以下罰金。
意圖供自己或他人犯罪之用，而犯前2項之罪者，處3年以上10年
以下有期徒刑，併科新台幣0000000元以下罰金。
未經許可，持有、寄藏或意圖販賣而陳列子彈者，處5年以下有
期徒刑，併科新台幣0000000元以下罰金。
第1項至第3項之未遂犯罰之。
